臺灣臺中地方法院刑事判決　　　　　　　　　　　　　九十年度訴字第二八八二號
　　公　訴　人　臺灣臺中地方法院檢察署檢察官
　　被　　　告　戊○○
　　被　　　告　丁○○
　　被　　　告　己○○
右列被告等因妨害自由等案件，經檢察官提起公訴（九十年度偵字第一六六四六號）
，本院判決如左：
    主  文
戊○○連續以加害生命、身體、財產之事，恐嚇他人致生危害於安全，處拘役伍拾日
，如易科罰金，以佰元折算壹日。
戊○○、丁○○及己○○被訴剝奪他人行動自由部分無罪。
    事  實
一、戊○○於九十年九月十日二十三時十分許，與丁○○及己○○在乙○○所經營設
    於臺中市○○區○○路三段一三九巷二六號「快樂門卡拉ＯＫ店」飲酒消費，因
    三人離開時無故拒不付帳，櫃臺小姐丙○○乃出示簽單要求簽帳付款，詎戊○○
    竟心生不悅，基於恐嚇之概括犯意，爬上櫃臺拿起吧臺椅作勢欲毆打丙○○，復
    對乙○○恫稱：妳敢報案的話，妳的店不要開了，我要讓妳死得很難看等語，以
    上開加害生命、身體、財產之事，連續恐嚇丙○○及乙○○二人，使丙○○及乙○○二人因而心生畏懼，致生危害於安全。嗣於同年九月十日二十三時三十分許
    ，經警據報前往該址處理時而當場查獲。
二、案經乙○○訴由臺中市警察局第五分局報請臺灣臺中地方法院檢察署檢察官偵查
    起訴。
    理  由
甲、有罪部分：
  一、訊據被告戊○○固坦承有於上揭時間至「快樂門卡拉ＯＫ店」飲酒消費，惟矢
      口否認有何恐嚇犯行，辯稱：伊當時酒醉，不清楚做了什麼事云云。然查右揭
      事實，已迭據告訴人乙○○及被害人丙○○分別於警詢、偵查中及本院審理時
      指述歷歷，亦有證人即當日處理員警庚○○於審理中到庭結證屬實，復有員警
      庚○○製作之職務報告書、現場照片十四幀在卷可稽。至被告辯稱當時酒醉意
      識不清云云，惟被告卻能對告訴人乙○○恐嚇「妳敢報案的話，妳的店不要開
      了」等語，足徵被告於案發當時應尚有辨別事理能力甚明，否則焉能得知告訴
      人乙○○是該店老闆娘，而以不讓其開店營業之事對其恐嚇？且被告在員警庚○○前往處理時，拒絕拿出身分證等情，業據證人庚○○證述在卷，被告當時
      尚能理解「身分證」一詞及證人警員身份，益證被告應係藉乘酒意，以遂其不
      滿之心意而已，尚未達心神喪失或精神耗弱之程度，是被告所辯，顯係卸責之
      詞，不足採信，事證明確，其犯行堪以認定，應依法論科。
  二、核被告戊○○所為，係犯刑法第三百零五條恐嚇危害安全罪。被告先後多次犯
      行，時間緊接，方法相同，觸犯構成要件相同之罪，顯係基於概括犯意為之，
      為連續犯，依刑法第五十六條之規定，以一罪論，並加重其刑。爰審酌被告飲
      用酒類後鬧事，對店家出言恐嚇，應予非難，惟能與告訴人達成和解，略有悔
      意，兼衡其素行、犯罪動機、目的、手段、所生危害、犯後態度等一切情狀，
      量處如主文所示之刑，並諭知易科罰金之折算標準，資以懲儆。
乙、無罪部分：
  一、公訴意旨另以：被告戊○○、丁○○及己○○三人於上揭時、地，因消費簽帳
      問題，與乙○○發生衝突後離開該店，戊○○等三人走至臺中市○○區○○路
      三段一三九巷二六號騎樓，復基於共同犯罪之決意，合力圍住剛到場了解狀況
      之告訴人即鄰居甲○○，被告己○○並用手勒住告訴人脖子，以此方式剝奪告
      訴人甲○○之行動自由，因認被告戊○○等三人共同涉有刑法第三百零二條妨
      害自由罪嫌等語。
  二、按犯罪事實應依證據認定之，無證據不得推定其犯罪事實；又不能證明被告犯
      罪者，應諭知無罪之判決，刑事訴訟法第一百五十四條、第三百零一條第一項
      ，分別定有明文。次按事實之認定，應憑證據，如未能發現相當證據，或證據
      不足以證明，自不能以推測或擬制之方法，以為裁判基礎；又認定不利於被告
      之事實，須依積極證據，苟積極證據不足為不利於被告事實之認定時，即應為
      有利於被告之認定，更不必有何有利之證據，最高法院四十年台上字第八六號
      、三十年上字第八一六號著有判例可稽。
  三、本件公訴人認被告涉有妨害自由罪嫌，係以告訴人甲○○、乙○○於警詢及偵
      查中之指訴，為其所憑之論據。訊據被告戊○○等三人堅詞否認其事，戊○○
      辯稱：當時喝醉酒，不知發生何事等語；己○○辯稱：伊當時是在勸架，要把
      甲○○拉開等語；丁○○辯稱：伊沒有圍住甲○○，伊只是在場而已等語。經
      查：告訴人乙○○於本院審理時陳稱：「（問：戊○○三人有無將甲○○圍來
      ？）甲○○聽到聲音過來店裏，問發生什麼事情，我跟甲○○說，甲○○就過
      去與被告三人說，結果他們就起衝突」、「（問：有無看到戊○○打甲○○、
      己○○勒住甲○○脖子？）沒有看到」（參見本院刑事卷宗九十一年一月十四
      日調查筆錄第十二頁），與其在警詢及偵查中證述被告三人有圍住告訴人甲○○等情不符，且告訴人甲○○在本院審理時陳稱：「（問：你有無被被告三人
      圍起來？）當時我被己○○拉住，我感覺己○○是要把我拉開，怕我跟戊○○
      打架」（參見本院刑事卷宗九十一年一月十四日調查筆錄第十四頁），依告訴
      人甲○○此次證詞，被告己○○既在旁勸架，如何能認定渠等三人有圍住告訴
      人甲○○，不欲告訴人甲○○離去之犯行？又證人即處理員警庚○○於本院審
      理時證稱：伊沒有看到被告三人把告訴人甲○○圍起來等語（參見本院刑事卷
      宗九十一年一月二十三日調查筆錄第三頁），是除告訴人乙○○、甲○○前後
      不一指述外，本院復查無其他積極證據足認被告二人確有公訴人所指妨害自由
      犯行，自不得僅以告訴人前後不一指述為被告有罪之論據，揆諸首揭說明，不
      能證明被告犯罪，依法應諭知無罪之判決。
據上論斷，應依刑事訴訟法第二百九十九條第一項前段、第三百零一條第一項，刑法
第五十六條、第三百零五條、第四十一條第一項前段，罰金罰鍰提高標準條例第一條
前段、第二條，判決如主文。
本案經檢察官黃惠玲到庭執行職務
中      華      民      國      九十一    年      三      月      七    日
                                臺灣臺中地方法院刑事第一庭
                                    審判長法  官  林  清  鈞
                                          法  官  鄭  文  祺
                                          法  官  黃  裕  仁
右正本證明與原本無異。
如不服本判決，應於送達後十日內向本院提出上訴狀（須附繕本），上訴於臺灣高等
法院臺中分院。
                                    書記官
中      華      民      國      九十一    年      三      月      七    日
附錄本判決論罪科刑法條全文
刑法第三百零五條
以加害生命、身體、自由、名譽、財產之事恐嚇他人，致生危害於安全者，處二年以
下有期徒刑、拘役或三百元以下罰金。
